臺灣臺北地方法院刑事判決
111年度審易字第661號
公  訴  人  臺灣臺北地方檢察署檢察官
被      告  陳創岳




上列被告因侵占遺失物等案件，經檢察官提起公訴（111年度偵
字第4384號），本院判決如下：
    主  文
陳創岳犯侵占遺失物罪，處罰金新臺幣貳仟元，如易服勞役，以
新臺幣壹仟元折算壹日。
其餘被訴部分無罪。
    事  實
一、陳創岳於民國110年11月19日晚間8時許之前當日某時，在臺
    北市○○區○○路000號麥當勞餐廳○○店內，拾獲許雅琪遺失於
    該址之麥當勞點點卡1張（卡號詳卷，下稱點點卡），竟基
    於侵占遺失物之犯意，將前開點點卡予以侵占入己。
二、案經許雅琪訴由臺北市政府警察局中山分局報請臺灣臺北地
    方檢察署檢察官偵查起訴。
    理  由
甲、有罪部分：
壹、程序部分：
    本案據以認定事實之供述證據，公訴人及被告於本院言詞辯
    論終結前均未爭執其證據能力，經審酌該等證據之取得並無
    違法，且與本案待證事實具有關聯性，依刑事訴訟法第159
    條之5之規定，自有證據能力；至所引非供述證據部分，與
    本案事實具自然關聯性，且非公務員違背法定程序所取得，
    依同法第158條之4規定反面解釋，亦具證據能力。　　
貳、實體部分：
一、認定事實所憑之證據及理由： 
    上揭事實，迭據被告於偵查及本院審理時坦承不諱，核與證
    人即告訴代理人郭俊葦於警詢時之指述情節相符，且有被告
    於案發後使用本案點點卡消費之交易明細、被告消費時所用
    手機條碼載具之申請人資料在卷可佐，且有本案點點卡扣案
    可憑，足認被告前揭任意性自白與事實相符，是本案事證明
    確，被告犯行堪以認定，應予依法論科。
二、論罪科刑：
  ㈠法律適用：
    核被告所為，係犯刑法第337條之侵占遺失物罪。　　　　
　㈡量刑審酌：
    爰以行為人之責任為基礎，審酌被告恣意侵占告訴人遺失之
    本案點點卡，實有不該，惟念其犯後坦承犯行，且賠償告訴
    人所受損害（本案點點卡餘額及其內點數等價金錢額度），
    有被告與告訴代理人之簡訊截圖可證（見審易字卷第43頁）
    ，且本案點點卡業已發還告訴人，有贓物認領保管單可佐等
    情，兼衡被告於審理時時自述高中畢業之智識程度、現為○○
    業、月收入約新臺幣2萬5,000元，無須扶養親人等生活狀況
    ，暨其犯罪動機、目的、手段及本案點點卡價值高低等一切
    情狀，量處如主文第1項所示之刑，並諭知易服勞役之折算
    標準，以資懲儆。
三、不予沒收之說明：
    被告侵占之本案點點卡為其犯罪所得，然已發還告訴人，業
    如前述，依刑法第38條之1第5項，無庸宣告沒收或追徵，附
    此敘明。 
乙、無罪部分：　　
一、公訴意旨另以：被告將本案點點卡侵占入己後，另基於以不
    正方法由收費設備取得財產上不法之利益之犯意，接續於如起
    訴書附表編號1至4所示之時間，在前揭麥當勞餐廳○○店消費
    及使用其內點數兌換商品。因認被告涉犯刑法第339條之1第
    2項之以不正方法由收費設備取得不法利益罪嫌。
二、按依法院審理之結果認不能證明被告犯罪而為無罪之諭知者
    ，無刑事訴訟法第154條第2項所謂應依證據認定之犯罪事實
    之存在，判決書僅須記載主文及理由，而理由內記載事項，
    為法院形成主文所由生之心證，其論斷僅要求與卷內所存在
    之證據資料相符，或其論斷與論理法則無違，通常以卷內證
    據資料彈劾其他證據之不具信用性，或各該證據無法證明檢
    察官起訴之事實存在，所使用之證據並不以具有證據能力之
    證據為限。準此，此部分既屬不能證明被告犯罪而為無罪判
    決（詳後述），依上說明，爰無庸論述所援引證據之證據能
    力，合先敘明。
三、又認定不利於被告之事實，須依積極證據，苟積極證據不足
    為不利於被告事實之認定時，本於無罪推定原則，應為有利
    於被告之認定，更不必有何有利之證據；且無論為直接證據
    或間接證據，均須達於通常一般之人均不致於有所懷疑，而
    得確信其為真實之程度，始得據為有罪之認定，倘其證明尚
    未達到此一程度，而有合理之懷疑存在時，致無從形成有罪
    之確信，即不得遽為不利於被告之認定，最高法院76年台上
    字第4986號判例意旨參照。
四、公訴意旨認被告涉犯前開罪嫌，無非係以被告之供述及前引
    消費交易明細資料等件為其論據。經查，被告拾獲本案點點
    卡而將之侵占入己時，點點卡本身、其內儲值金292元及點
    數，業已完全置於被告實力支配範圍，俱屬被告本案侵占遺
    失物犯行所侵害之財產法益內涵，被告其後持往麥當勞餐廳
    ○○店消費而花用其內儲值金及點數（或使用儲值金累積點數
    後再兌換點數）之行為，並未加深告訴人財產法益之損失範
    圍，而本案點點卡無自動加值功能，需儲值金錢後始得使用
    ，有點點卡使用條款列印畫面附卷可佐（見審易字卷第17至
    18頁），是被告持該點點卡消費，於「認卡不認人」之消費
    付款機制下，未違反點點卡收費設備或餐廳店員之判斷機制
    ，顯未造成另一（新）法益受到侵害，屬侵占財物後實現其
    經濟價值之結果，難認其另有何施用詐術之行為，而與刑法
    第339條之1第2項非法由收費設備得利罪之要件不符，自難
    以該罪相繩。
五、綜上所述，公訴人所提證據，不足為被告另犯非法由收費設
    備得利犯行之積極證明，所指證明方法，亦無從說服法院以
    形成被告有罪之心證，自屬不能證明被告此部分犯罪，依法
    自應為無罪之諭知（被告此部分持卡消費行為，與其前經認
    定有罪之侵占遺失物部分，起訴書已認定為數罪而均提起公
    訴，並聲請本院分論併罰，是在訴訟上即有二個訴權，況被
    告侵占本案點點卡之行為完成時，侵占遺失物罪即已成立，
    縱事後再持本案點點卡消費，二者並無完全或局部同一，且
    著手實行階段不同，在時間差距上已可區分，各具獨立性，
    尤難認係一行為觸犯數罪名之想像競合犯。準此，自應於主
    文內另為無罪之宣示，而非僅於判決理由內說明不另為無罪
    之諭知，附予敘明）。　　　　　
據上論斷，應依刑事訴訟法第299條第1項前段，第301條第1項（
依法院辦理刑事訴訟案件應行注意事項第159點，判決書據上論
結部分，得僅引用應適用之程序法條），判決如主文。
本案經檢察官黃振城提起公訴，檢察官呂俊儒到庭執行職務。　
中　　華　　民　　國　　111 　年　　6 　　月　　22　　日
　　　　　　　　　刑事第二十庭  法　官　賴鵬年
以上正本證明與原本無異。 
如不服本判決應於收受送達後20日內向本院提出上訴書狀，並應
敘述具體理由；其未敘述上訴理由者，應於上訴期間屆滿後20日
內向本院補提理由書（均須按他造當事人之人數附繕本）「切勿
逕送上級法院」。告訴人或被害人如對於本判決不服者，應具備
理由請求檢察官上訴，其上訴期間之計算係以檢察官收受判決正
本之日期為準。 因疫情而遲誤不變期間，得向法院聲請回復原
狀。
                               書記官　萬可欣
中　　華　　民　　國　　111 　年　　6 　　月　　22　　日
附錄本案論罪科刑法條：
中華民國刑法第337條
意圖為自己或第三人不法之所有，而侵占遺失物、漂流物或其他
離本人所持有之物者，處1萬5千元以下罰金。